臺灣臺東地方法院刑事裁定
111年度聲字第311號
聲明異議人  
即受 刑 人  潘貴圓


上列聲明異議人即受刑人因公共危險案件，對於臺灣臺東地方檢
察署檢察官執行之指揮（111年度執字第770號），聲明異議，本
院裁定如下：
    主  文
聲明異議駁回。
    理  由
一、聲明異議意旨略以：聲明異議人即受刑人潘貴圓希望本件得
    聲請易科罰金，蓋伊配偶腳不方便，公婆亦年歲甚長，需隨
    時幫助，倘僅准予易服社會勞動，將致家庭生活有所諸多不
    便，尤其伊已知錯，將痛改前非，不再犯錯，爰依刑事訴訟
    法第484條規定，具狀聲明異議等語。
二、按執行裁判由為裁判法院之檢察官指揮之，刑事訴訟法第45
    7條第1項前段定有明文。次按犯最重本刑為5年以下有期徒
    刑以下之刑之罪，而受6月以下有期徒刑或拘役之宣告者，
    依刑法第41條第1項規定，固得易科罰金。但易科罰金，難
    收矯正之效或難以維持法秩序者，不在此限。又依前項規定
    得易科罰金而未聲請易科罰金者，以及受6月以下有期徒刑
    或拘役之宣告，而不符前項易科罰金之規定者，依同條第2
    項、第3項規定，固均得易服社會勞動。然因身心健康之關
    係，執行顯有困難者，或易服社會勞動，難收矯正之效或難
    以維持法秩序者，不適用之，同條第4項亦定有明文。上開
    易刑處分之否准，係法律賦予檢察官指揮執行時之裁量權限
    ，執行檢察官自得考量受刑人之實際情況，是否有難收矯正
    之效或難以維持法秩序，以作為其裁量是否准予易科罰金或
    易服社會勞動之憑據，非謂一經判決宣告易科罰金之折算標
    準，執行檢察官即應為易科罰金或易服社會勞動之易刑處分
    。又所謂「難收矯正之效」及「難以維持法秩序」，乃立法
    者賦與執行檢察官得依具體個案，考量犯罪特性、情節及受
    刑人個人特殊事由，審酌應否准予易刑處分之裁量權，檢察
    官就此項裁量權之行使，僅於發生裁量瑕疵之情況，法院始
    有介入審查之必要，倘檢察官之執行指揮，其程序上已給予
    受刑人就其個人特殊事由陳述意見之機會（包括在檢察官未
    傳喚受刑人，或已傳喚受刑人但受刑人尚未到案前，受刑人
    先行提出易科罰金聲請等情形），實體上並已就包含受刑人
    所陳述關於其個人特殊事由在內之刑法第41條第1項但書或
    第4項所指情形予以衡酌考量，則難認其裁量權之行使有何
    違法或不當可言。易言之，執行檢察官就受刑人是否確因易
    科罰金或易服社會勞動，而有難收矯正之效，或難以維持法
    秩序之情事，有裁量判斷之權限，法院僅得審查檢察官裁量
    時其判斷之程序有無違背法令、事實認定有無錯誤、其審認
    之事實與刑法第41條第1項但書、第4項之裁量要件有無合理
    關連、有無逾越或超過法律規定之範圍等問題，原則上不宜
    自行代替檢察官判斷受刑人有無上開情事。倘執行檢察官經
    綜合評價、衡酌後，仍認受刑人有上開不適宜為易刑處分之
    情形，而為否准受刑人易科罰金或易服社會勞動之執行命令
    ，則屬執行檢察官裁量權之合法行使範圍，自不得任意指為
    違法或不當（最高法院110年度台抗字第1188號裁定理由參
    照）。
三、本院茲判斷如下：
（一）查聲明異議人前因公共危險案件（刑法第185條之3第1項
      第1款），經本院以111年度東交簡字第59號判決處有期徒
      刑3月確定（下稱本案）；及其於111年7月12日，經通知
      到案執行後，當場就本案所為易科罰金之聲請，為臺灣臺
      東地方檢察署檢察官以111年7月19日東檢亮壬111執770字
      第1119009851號函載：「臺端飲酒後旋即駕駛小客車上路
      ，並發生車禍，吐氣酒測值達1.05mg/L，酒測值已逾法定
      標準值且對公共安全產生具體危險，依臺灣高等檢察署11
      1年發布之酒駕易科罰金標準，本件不准易科罰金，以收
      矯治之效，故駁回臺端易科罰金之聲請。」等語予以駁回
      ，同時檢附111年8月10日執行傳票通知應於111年8月10日
      10時30分到案執行等節，有臺灣高等法院被告前案紀錄表
      、臺灣臺東地方法院刑事簡易判決（111年度東交簡字第5
      9號）、臺灣臺東地方檢察署111年7月19日東檢亮壬111執
      770字第1119009851號函各1份在卷可稽，是此等部分之事
      實，堪以認定。
（二）次查臺灣臺東地方檢察署檢察官駁回聲明異議人之易科罰
      金聲請前，業於111年7月12日，當庭聽聞其聲請理由（本
      院按：同聲明異議意旨），有訊問筆錄1份在卷可憑，是
      程序上顯已賦予聲明異議人就其個人特殊事由陳述意見之
      機會；復考諸卷附「聲請易科罰金、易服社會勞動案件審
      核表」之「檢察官審查意見」欄所載：「本次雖為5年酒
      駕1犯，但飲酒後旋即駕駛小客車上路並肇事，吐氣酒測
      值逾1.0mg/L，顯恣意違反酒駕禁令，擬不准易科罰金，
      僅准易服社勞，以收矯治之效。」等語，暨臺灣臺東地方
      檢察署111年7月19日東檢亮壬111執770字第1119009851號
      函所載各情如前，當可知臺灣臺東地方檢察署檢察官於實
      體上亦已綜衡聲明異議人本案犯罪之特性、情節（諸如：
      1、聲明異議人係初犯本案；2、其服用酒類與駕駛動力交
      通工具間，時距尚短；3、所駕駛動力交通工具類型為自
      用小客車；4、果因酒後注意力下降而碰撞他車肇事；5、
      吐氣所含酒精濃度高達每公升1.05毫克等等），乃終為否
      准本案易科罰金聲請（惟仍准予易服社會勞動）之決定；
      是以，臺灣臺東地方檢察署檢察官所為否准聲明異議人本
      案易科罰金聲請之執行指揮，既已就聲明異議人之聲請理
      由、個人前案科刑紀錄及本案整體犯罪情節等事項，均予
      考量在案，復經本院核無違背法令、事實認定錯誤，乃至
      於欠缺合理關連等顯然瑕疵存在，則其認本案准予易科罰
      金之執行方式（即實質上將轉化為財產刑處罰），未能收
      矯正之效，進而駁回聲明異議人本案易科罰金之聲請，反
      僅准予易服社會勞動，揆諸前開說明，自屬執行檢察官易
      刑處分准駁與否之合法裁量權行使範圍，本院不得任意指
      為違法或不當。
（三）從而，聲明異議人逕執聲明異議意旨所示之家庭因素，指
      摘臺灣臺東地方檢察署檢察官之執行指揮不當，為無理由
      ，應予駁回。
四、依刑事訴訟法第486條，裁定如主文。 
中　　華　　民　　國　　111 　年　　8 　　月　　19　　日
                  刑事第一庭  法  官  陳偉達
以上正本證明與原本無異。
如不服本裁定，應於裁定送達後5日內向本院提出抗告狀（須附
繕本）。「切勿逕送上級法院」
                              書記官  楊茗瑋
中　　華　　民　　國　　111 　年　　8 　　月　　22　　日